臺灣高等法院臺南分院刑事判決
109年度上易字第663號
上  訴  人  臺灣雲林地方檢察署檢察官
被      告  丙○○


            乙○○


            丁○○


            甲○○



上列上訴人因被告等賭博案件，不服臺灣雲林地方法院109年度
易字第498號中華民國109年9月30日第一審判決（起訴案號：臺
灣雲林地方檢察署108年度偵字第5187號、第5619號），提起上
訴，本院依簡式審判程序判決如下：
    主  文
原判決關於丙○○、乙○○、甲○○、丁○○沒收犯罪所得部分撤銷。
丙○○未扣案之犯罪所得新臺幣貳佰拾貳萬伍仟元，沒收之，於全
部或一部不能沒收或不宜執行沒收時，追徵其價額。
乙○○未扣案之犯罪所得新臺幣拾貳萬元，沒收之，於全部或一部
不能沒收或不宜執行沒收時，追徵其價額。
甲○○未扣案之犯罪所得新臺幣拾伍萬壹仟陸佰陸拾柒元，沒收之
，於全部或一部不能沒收或不宜執行沒收時，追徵其價額。
丁○○未扣案之犯罪所得新臺幣拾肆萬元，沒收之，於全部或一部
不能沒收或不宜執行沒收時，追徵其價額。
其他上訴駁回。
    事  實
一、丙○○、乙○○、甲○○、丁○○共同基於在公眾得出入之場所賭博
    財物與意圖營利提供賭博場所、聚眾賭博之犯意聯絡，自民
    國107 年7 月起至108 年5 月間某日止，提供雲林縣虎尾鎮
    雲林高鐵站附近某處；及自108 年5 月25日起至108 年8 月
    6 日下午2 時30分許為警查獲時止，由丁○○向不知情梁瑞娥
    承租其雲林縣○○鎮○○里○○00○0 號處所，提供為公眾得出入
    之賭博場所，以臺灣彩券股份有限公司（下稱臺彩公司）今
    彩539 、大樂透、香港六合彩之開獎號碼作為賭博項目，經
    營地下簽賭站，而聚集不特定賭客以傳真方式下注賭博財物
    。其等犯罪分工係由丙○○擔任地下簽賭站之實際負責人，負
    責架設電腦、傳真設備，統籌分配簽賭金及簽賭站營運、製
    作日帳、週帳、向賭客收受下注金或支付賭博獎金給賭客；
    並以每月新臺幣30000元至35000元之金額，雇用乙○○負責收
    取賭客下注簽賭之傳真及與賭客聯繫確認；甲○○、丁○○則負
    責確認下注單、牌支數量、與客戶電話確認，甲○○另外須負
    責向賭客收取下注簽賭之簽賭金，倘賭客簽注中獎，則向賭
    客交付賭博彩金。而此一地下簽賭站之賭博方式係以臺彩公
    司開出之今彩539 、大樂透之開獎號碼，及香港六合彩開出
    之開獎號碼作為對獎依據，今彩539 部分分為2 組號碼（俗
    稱2 星）、3 組號碼（俗稱3 星）、4 組號碼（俗稱4 星）
    ，每一注下注金額分別為2 星新臺幣（下同）72元、3 星63
    元、4 星55元，如賭客簽中2 星，可得5,300元，如簽中3 
    星，可得5 萬7,000 元，如簽中4 星，可得80萬元，如賭客
    未簽中，簽賭金悉歸丙○○、乙○○、甲○○、丁○○所有，並由丙○○統籌分配；大樂透部分分為2 星、3 星、4 星，每一注下
    注金額分別為2 星73元、3 星63元、4 星56元，如賭客簽中
    2 星，可得5,700 元，如簽中3 星，可得5 萬7,000 元，如
    簽中4 星，可得75萬元，如賭客未簽中，簽賭金悉歸丙○○、
    乙○○、甲○○、丁○○所有，並由丙○○統籌分配；六合彩部分分
    為2 星、3 星、4 星，六合彩部分每一注下注金額為2 星73
    元、3 星63元、4 星55元，如賭客簽中2 星，可得5,700 元
    ，如簽中3 星，可得5 萬7,000 元，如簽中4 星，可得75萬
    元，如賭客未簽中，簽賭金悉歸丙○○、乙○○、甲○○、丁○○所
    有，並由丙○○統籌分配，以此方式聚集不特定賭客與其等對
    賭並從中牟利。嗣經警於108 年8 月6 日上午10時21分許，
    持原審法院核發之108年聲搜字第583 號搜索票，至雲林縣○○鎮○○里○○00○0 號執行搜索，並扣得如附表一所示丙○○所有
    之物，始悉上情。
二、案經雲林縣警察局移送臺灣雲林地方檢察署檢察官偵查起訴
    。
    理    由
一、本院審理之範圍：
    按上訴得對於判決之一部為之；未聲明為一部者，視為全部
    上訴。刑事訴訟法第348條第1項定有明文。又現行刑法沒收
    新制於104年12月30日修正公布、105年7月1日施行，刪除第
    34條沒收為從刑之規定，將沒收重新定性為「刑罰及保安處
    分以外之法律效果，具有獨立性，而非刑罰（從刑）」。而
    為使犯罪行為人不得保有不法利得，認沒收本質為「準不當
    得利的衡平措施」。又修正後刑法基於沒收具備獨立性，亦
    規定得由檢察官另聲請法院為單獨沒收之宣告（刑法第40條
    第3項、刑事訴訟法第259條之1、第455條之34至37參照）。
    因而在訴訟程序中沒收即得與罪刑區分，已非從屬於主刑之
    從刑。查本件檢察官既僅就被告丙○○量刑部分及被告丙○○、
    乙○○、甲○○、丁○○4人沒收犯罪所得部分聲明上訴，被告丙○○、乙○○、甲○○、丁○○4人均未上訴，則被告乙○○、甲○○、丁○○本案罪刑部分即非本院審理範圍，且本於沒收之獨立性，
    本院之審理範圍自僅及於檢察官聲明上訴之被告丙○○量刑及
    犯罪所得沒收部分、及被告乙○○、甲○○、丁○○之沒收犯罪所
    得部分為審理，合先敘明。
 二、本件被告丙○○、乙○○、甲○○、丁○○所犯為死刑、無期徒刑
     、最輕本刑為三年以上有期徒刑以外之罪，亦非屬高等法
     院管轄之第一審案件，其等於本院已就被訴事實為有罪之
     陳述，經告知簡式審判程序之旨後，檢察官、被告等對於
     本件改依簡式審判程序審理均表示無意見，本院乃依刑事
     訴訟法第364 條、第273 條之1 第1 項規定，當庭裁定本
     件進行簡式審判程序。依同法第273 條之2規定，本件不受
     同法第159 條第1 項、第161 條之2 、第161 條之3 、第1
     63 條之1 及第164 條至第170 條有關證據調查程序規定之
     限制，合先敘明。
三、認定犯罪事實所憑之證據及理由（被告丙○○部分）： 　
　㈠上開犯罪事實，業據被告丙○○於警詢、偵查、原審及本院審
    理時均坦承不諱（見偵5187卷第128至137、197至201頁、原
    審易777卷第105、107至109頁、原審簡字卷第52、53、86頁
    、原審易498卷第85、98頁、本院卷第141頁），核與被告乙○○、甲○○、丁○○於警詢、偵查及原審審理時之供述及證述，
    及本院審理時之供述相符（乙○○部分見偵5187卷第139 至14
    9、189 至194 頁、原審易777卷第106 頁、原審簡字卷第52
    、86頁、原審易498卷第85頁、本院卷第141頁，丁○○部分見
    偵5187卷第151至161、181至186頁、原審易777卷第106頁、
    原審簡字卷第52、86頁、原審易498卷第85頁、本院卷第141
    頁，甲○○部分見偵5187卷第13至25、115至122頁、原審易77
    7卷第106至109頁、原審簡字卷第52、53、86頁、原審易498
    卷第85頁、本院卷第141頁）、及有證人梁瑞娥證述在卷（
    偵5187卷第207至209、243、244頁），並有被告丁○○與證人
    梁瑞娥就雲林縣○○鎮○○里○○00○0號所簽訂之房屋租賃契約書
    （偵5187卷第219至239頁）、被告甲○○持用之門號00000000
    00號行動電話之LINE通訊軟體對話截圖翻拍照片（偵5187卷
    第65至81頁）、原審108年聲搜字第583號搜索票、雲林縣警
    察局搜索扣押筆錄、扣押物品目錄表（偵5187卷第83至93頁
    ）、現場及扣案物照片（偵5187卷第33至63頁）、雲林縣○○
    鎮○○里○○00○0號之現場平面圖（偵5187卷第95至97頁）、警
    員林欣期出具之雲林縣警察局刑警大隊職務報告（偵5619卷
    第129頁）在卷可稽，並有扣案被告丙○○所有供本件犯罪使
    用之如附表一所示之物可證，足認被告丙○○上揭任意性自白
    確與事實相符。
　㈡按共同正犯之成立，只須具有犯意之聯絡與行為之分擔，既
    不問犯罪動機起於何人，亦不必每一階段犯行，均經參與，
    且意思之聯絡不限於事前有協議，即僅於行為當時有共同犯
    意之聯絡者，亦屬之。共同實施犯罪行為之人，在合同意思
    範圍以內，各自分擔犯罪行為之一部，相互利用他人之行為
    ，以達其犯罪目的者，即應對全部所發生之結果，共同負責
    ，是共同正犯在犯意聯絡範圍內之行為，應同負全部責任。
    被告丙○○坦承為本案賭博場所之負責人，被告乙○○、甲○○、
    丁○○均為被告丙○○雇用之員工，而分別由被告乙○○負責收取
    賭客下注簽賭之傳真及與賭客聯繫確認，被告甲○○、丁○○則
    負責確認下注單、牌支數量、與客戶電話確認，甲○○另外須
    負責向賭客收取下注簽賭之簽賭金，倘賭客簽注中獎，則向
    賭客交付賭博彩金等情節，益徵被告丙○○、乙○○、甲○○、丁○○均基於共同犯意聯絡，互為分工，以達供給賭博場所、聚
    眾賭博以營利之目的，乃共同為本案意圖營利提供賭博場所
    、聚眾賭博，且有與不特定賭客對賭之賭博犯行甚明。從而
    ，本案事證明確，被告丙○○之犯行已堪認定，應依法論科。
四、論罪科刑
  ㈠被告丙○○為本案犯行後，刑法第266 條第1 項前段、第268 
    條之罰金刑部分固經修正公布，於108 年12月27日生效，然
    修正前其罰金數額本應依刑法施行法第1 條之1 第2 項前段
    規定提高為30倍，本次修法僅係將上開條文之罰金數額調整
    換算後予以明定，故修正前後之罰金刑度實質上並無變更，
    非屬法律有變更，並無新舊法比較適用之問題，應逕行適用
    新法，先予敘明。
  ㈡刑法第266 條第1 項規定「在公共場所或公眾得出入之場所
    賭博財物者，處1000元以下罰金。但以供人暫時娛樂之物為
    賭者，不在此限。」立法者係考量賭博犯罪若在公共場合或
    公眾得出入之場所進行，民眾可輕易見聞，恐造成群眾仿效
    跟進而參與賭博，終至群眾均心存僥倖、圖不勞而獲，因之
    敗壞風氣，需加以處罰，反之，在非公共場所或非公眾得出
    入之場所賭博財物，其貽害社會尚輕，故家庭間偶然賭博，
    不包括於本條之內。惟此所謂之「公共場所或公眾得出入之
    場所」，並不以法令所容許或社會所公認者為限，如供給賭
    博用之花會場、輪盤賭場及其他各種賭場，縱設於私人之住
    宅，倘依當時實際情形，可認係屬公眾得出入之場所者，亦
    足當之；又如賭博者雖未親自赴場賭博，而由他人轉送押賭
    ，但既係基於自己犯罪之意思，仍應依本罪之正犯處斷，有
    司法院院字第1371、1921、4003號解釋意旨可資參照。是以
    私人住宅如供不特定之人得以出入賭博者，該場所仍屬公眾
    得出入之場所，至於賭客係到場下注賭博，或以電話、傳真
    、電腦網路、或行動電話之通訊軟體等方法傳遞訊息，下注
    賭博，均非所問（最高法院108年度台非字第148號判決意旨
    參照）。又刑法圖利供給賭博場所罪之「賭博場所」，只要
    有一定之場所供人賭博財物即可，非謂須有可供人前往之一
    定空間場地始足當之，以現今科技之精進，電話、傳真、網
    路均可為傳達賭博之訊息，例如營利意圖而提供網址供人賭
    博財物者，亦屬提供賭博場所之一種，而以傳真或電話簽注
    號碼賭博財物，與親自到場簽注賭博財物，僅係行為方式不
    同，並不影響其犯罪行為之認定（最高法院94年度台非字第
    265 號判決意旨參照）。是核被告丙○○，係犯刑法第266 條
    第1 項前段之公然賭博罪、第268 條前段之圖利供給賭博場
    所罪，及同條後段之圖利聚眾賭博罪。被告丙○○與被告乙○○
    、甲○○、丁○○等有犯意聯絡及行為分擔，均應論以共同正犯
    。
  ㈢被告丙○○自107 年7 月間某日起至108 年5 月間某日止、自108 年5 月25日起至108 年8 月6 日下午2 時30分許為警查獲時止，提供雲林縣○○鎮○○○○○○○○○○○○○○○縣○○鎮○○里○○00○0 號作為賭博場所，以經營核對香港六合彩、臺彩公司今彩539、大樂透開獎號碼之賭博，聚集不特定賭客簽選號碼與其賭博財物，其雇用被告乙○○負責收取賭客下注簽賭之傳真及與賭客聯繫確認、及雇用被告甲○○、丁○○則負責確認下注單、牌支數量並與客戶電話確認，被告甲○○另須向賭客收取簽賭金及交付賭博彩金給賭客等情，被告丙○○所犯上開3 罪，本質上乃均具有反覆、延續性行為之特徵，於刑法評價上，應認各係集合多數犯罪行為而成立之獨立犯罪型態之「集合犯」，為包括一罪，各應僅成立一罪。又被告丙○○所犯賭博罪、意圖營利供給賭博場所罪、意圖營利聚眾賭博罪等3 罪間，係基於一意圖營利聚眾賭博之犯意，達成同一犯罪所為之各個舉動，應屬法律概念之一行為，其以一行為觸犯上開3 罪名，為想像競合犯，應依刑法第55條前段規定，從一重以意圖營利聚眾賭博罪處斷。起訴意旨就被告丙○○所犯之賭博罪法條部分，雖漏未敘及，然起訴意旨已載明被告丙○○有與不特定賭客「對賭」之事實，且此部分與本院認定有罪之圖利聚眾賭博罪，為想像競合犯之裁判上一罪關係，自為起訴效力所及，原審及本院均已當庭補充告知罪名（原審簡字卷第86、87頁、本院卷第140頁），自無礙被告丙○○訴訟防禦權之行使，應併予審理。
五、駁回上訴之理由（被告丙○○部分之量刑）
　㈠原審就被告丙○○論罪科刑部分，以其所犯上開犯行罪證明確
    ，因予適用刑法第28條、第266條第1項前段、第268條、第5
    5條前段之規定，並以行為人責任為基礎，審酌被告丙○○（
    主要經營者）與其他共犯共同參與地下簽賭站之經營，負責
    不同工作，其不思循正當途徑獲取錢財，欲藉由賭博以從中
    獲取不法利益，助長賭博歪風及投機心態，危害社會善良風
    俗，所為實不足取，另被告丙○○前於101年間，已因犯意圖
    營利聚眾賭博罪，經原審以101年度虎簡字第26號判決判處
    有期徒刑6月確定，有其臺灣高等法院前案紀錄表附卷可參
    ，卻仍不知悔改，又再犯本案犯行，且其在本案中係擔任地
    下簽賭站之經營者，且經營時間非短，本應予以嚴懲，惟慮
    及被告丙○○犯後坦認犯行，態度尚可，兼衡其自陳為大專畢
    業之智識程度，現已離婚，目前與父母親及2個小孩同住，
    目前無業無收入，且須負擔一家生活開銷之家庭生活經濟狀
    況，並考量檢察官對被告丙○○刑度之意見等一切情狀，量處
    有期徒刑6月，併科罰金新臺幣3萬元，並諭知徒刑易科罰金
    及罰金易服勞役之折算標準。經核原審認定事實及適用法律
    ，均無不當，量刑亦屬妥適，而量刑輕重，係屬事實審法院
    得依職權自由裁量之事項，苟已斟酌刑法第57條各款所列情
    狀，而未逾越法定刑度，不得遽指為違法（最高法院85年度
    台上字第2699號裁判意旨參照），本件原審已以行為人之責
    任為基礎，並就被告丙○○涉案動機、目的、手段及參與情節
    ，詳為審酌刑法第57條各款所列之一切情狀，量處被告丙○○
    前揭之刑，所為量刑並無畸輕或畸重之情形，且未逾越法定
    刑度，亦無裁量濫用之情形，應予維持。
　㈡檢察官固就被告丙○○之量刑部分上訴，以「被告丙○○為本案
    地下簽賭站之負責人，統籌一切事務，為本案犯罪之主謀，
    且本案地下簽賭站自107年7月起經營至108年8月6日遭警方
    查獲時止，共計營業1年有餘，犯罪時間亦非短暫，期間並
    雇用高達3名員工(即被告乙○○、丁○○、甲○○），每位員工每
    月平均發放之薪資達3萬元至3萬5,000元，被告丙○○於警詢
    中並供稱：每日營業帳目約30萬元至40萬元，另每週營業約
    200萬元等語(見5187號偵卷第137頁)，顯見本案地下簽賭網
    站之營業規模甚鉅，犯罪所生之危害非小。且被告丙○○前於
    101年間，已因犯意圖營利聚眾賭博罪，經原審法院以101年
    度虎簡字第26號判決判處有期徒刑6月確定，並於101年4月1
    6日易科罰金執行完畢，此次竟又再犯相同之意圖營利聚眾
    賭博罪，自不宜再處以相同刑度，而予輕縱。原審此次仍量
    處與前案相同之刑度，量刑即非無過輕之虞，自有再予斟酌
    之必要」等語爲由；然按量刑輕重，屬法院得依職權自由裁
    量之事項，苟其量刑已以行為人之責任為基礎，並斟酌刑法
    第57條各款所列情狀，在法定刑度內，酌量科刑，無偏執一
    端，致明顯失出失入情形，自不得指為不當或違法（最高法
    院103年度台上字第291號、第331號判決意旨參照）；且在
    同一犯罪事實與情節，如別無其他加重或減輕之原因，下級
    審量定之刑，亦無過重或失輕之不當情形，則上級審法院對
    下級審法院之職權行使，原則上應予尊重（最高法院85年度
    台上字第2446號判決意旨參照）；經查，原審此部分判決顯
    已以被告丙○○之行為人責任爲基礎，已斟酌刑法第57條各款
    所列情狀為其量刑之基礎，且已就被告丙○○前犯相同罪名之
    前案之情節及量刑妥為衡酌而裁量，就被告丙○○並無濫用量
    刑權限，亦無判決理由不備，或量刑有所失出或失入之違法
    或失當之處，所科之刑尚屬適中，且已附加併科罰金之情，
    已較其前案判決為重，原審就被告丙○○部分之量刑，尚無輕
    重失衡之情事，檢察官此部分之上訴核無理由，應予駁回。
六、撤銷改判之理由（關於被告丙○○、乙○○、甲○○、丁○○犯罪所
    得沒收部分）
  ㈠按現行刑法之沒收，係刑罰及保安處分以外之法律效果，具
    有獨立性，而非從刑，得與罪刑區分，非從屬於主刑，自得
    與罪刑分別處理。因而在訴訟程序，本於沒收之獨立性，自
    得於本案罪刑部分上訴予以駁回時，單獨就沒收部分予以撤
    銷（最高法院106年度台上字第3784號、107年度台上字第13
    26號判決意旨參照）。於此情形，該罪刑與沒收可分離處理
    ，並無不可分性，先予敘明。
　㈡沒收之說明：
　⒈有關共同正犯犯罪所得之沒收、追繳或追徵，最高法院向採
    之共犯連帶說，業經最高法院104年度第13次刑事庭會議決
    議不再援用及供參考，改採應就各人所分得之數為沒收（此
    有最高法院104年度台上字第3241號、第3245號、第3433號
    判決意旨可參）。所謂各人「所分得」之數，係指各人「對
    犯罪所得有事實上之處分權限」而言。因此，若共同正犯各
    成員內部間，對於犯罪所得分配明確時，應依各人實際所得
    宣告沒收；若共同正犯對於犯罪所得，其個人確無所得或無
    處分權限，且與其他成員亦無事實上之共同處分權限者，自
    不予諭知沒收（最高法院107年度台上字第2989號判決意旨
    參照）。
　⒉按供犯罪之用，屬於犯罪行為人者，得沒收之，刑法第38條
    第2項前段定有明文；犯罪所得，屬於犯罪行為人者，沒收
    之；於全部或一部不能或不宜執行沒收時，追徵其價額；第
    一項及第二項之犯罪所得，包括違法行為所得、其變得之物
    或財產上利益及其孳息宣告。刑法第38條之1第1、3、4項分
    別定有明文。參酌該條項立法理由略謂：「實務多數見解，
    基於澈底剝奪犯罪所得，以根絕犯罪誘因之意旨，不問成本
    、利潤，均應沒收」。是修法後犯罪所得採總額原則，且全
    部或一部不能沒收或不宜執行沒收時，追徵其價額。又按第
    38條之1之犯罪所得及追徵之範圍與價額，認定顯有困難時
    ，得以估算認定之；第38條之追徵，亦同。刑法第38條之2
    第1項定有明文。又司法實務以估算之方式計算被告的犯罪
    所得，難免有因無從精細計算而高估，進而可能侵害被告財
    產權甚且基本生活所需之情，因此新法為符合比例原則，兼
    顧訴訟經濟，並考量義務沒收對於被沒收人之最低限度生活
    之影響，允由法院依個案情形不予宣告或酌減之，另增訂同
    法第38條之2第2項之「過苛調節條款」，規定於宣告第38條
    、第38條之1之沒收或追徵在個案運用上「有過苛之虞、欠
    缺刑法上之重要性、犯罪所得價值低微，或為維持受宣告人
    生活條件之必要者」，得不宣告或酌減之，以保障人權（修
    正後刑法第38條之2立法意旨參見）。參酌歷來法院民事強
    制執行處所發展出強制執行扣薪之執行慣例，向以查扣薪資
    3分之1，而酌留3分之2予債務人（及其共同生活親屬）作為
    其生活所需之實務作法，於啟動過苛調節條款之操作時，其
    中「維持受宣告人生活條件之必要者」，至少得作為計算應
    沒收之犯罪所得的參考標準，以為調節；並應參酌強制執行
    法第52條、第122條第2項關於查封及執行債務人財產之規定
    ，必須酌留或維持債務人及其共同生活之親屬「生活所必需
    者」，以及司法院頒「辦理強制執行事件應行注意事項」第
    65點第3項：「所稱維持債務人及其共同生活之親屬生活所
    必需，係指依一般社會觀念，維持最低生活客觀上所不可缺
    少者而言。是否生活所必需，應就債務人之身分地位、經濟
    狀況、其共同生活之親屬人數及當地社會生活水準等情形認
    定之」之規定，妥為估算及認定。
  ⒊就被告丙○○沒收部分：
　⑴扣案如附表一所示之物，均為被告丙○○所有，並供其犯本案
    意圖營利聚眾賭博罪所用之物，此為被告丙○○供述明確（詳
    附表一「出處」欄所載），並經原審依刑法第38條第2 項前
    段規定宣告沒收在案，檢察官就此部分並未上訴，合先敘明
    。　　
　⑵查被告丙○○雖於本案偵查中坦承經營簽賭站有贏有輸，每週
    營業約200萬元（非營收），於原審108 年12月18日訊問時
    供稱其實際上賠了400萬元等語（見簡228號卷第53頁），而
    為並無獲利之抗辯，然查，被告丙○○本案實際經營簽賭站之
    期間總計至少達12月（期間自107年7月至108年4月，108年6
    月至108年7月，計12月，扣除108年5月因被告丙○○搬遷經營
    處所，依有利於被告之計算該月不算入實際經營月份），每
    月尚須固定支付被告乙○○、甲○○、丁○○3名員工薪資至少10
    萬元（30,000+35,000+35,000=100,000元），以其經營之久
    暫、持續且期間尚搬遷處所繼續經營，若毫無獲利豈然可信
    ？顯然被告丙○○此部分所述無獲利係其辯解之詞，難以採信
    。惟此部分被告丙○○實際獲利，本院認以被告丙○○自承其經
    營簽賭站均以現金交易、並無固定帳戶供收帳出入，且其記
    帳單據均於各期開獎後隨即銷毀無保留，亦無固定記帳習慣
    等情，有其於本院之供述在卷（見本院卷第152至153頁），
    且遍查全卷檢察官亦無提出被告丙○○使用於本案犯罪所得之
    具體金融帳戶資料可供比對，然而被告丙○○於偵查中即供承
    本案負責跟賭客收簽賭金及支付彩金之人為伊及被告甲○○2
    人（偵5187卷第199頁）；再依據證人即同案被告甲○○於本
    院審理時證稱：其受雇被告丙○○期間，固定負責向賭客收牌
    支錢及送交賭客中彩之彩金，依其計算，每週收取之金額約
    10萬元，發送之彩金(指賭客中彩之金額)每月至少1次金額
    約20萬元等語（本院卷第147、148頁），則此部分被告丙○○
    實際獲利估算為2,400,000元（計算式：〈100,000×4週-200,
    000〉×12月＝2,400,000元），加以被告丙○○供稱伊另有固定
    之客戶下注由伊負責，該等客戶以固定方式每月下注約300
    萬元，伊賺取中間抽佣費用，每月約有7、8萬元等語（本院
    卷第152頁），則此部分其實際獲利估算為960,000元（計算
    式：80,000×12月＝960,000元），因此依上述被告丙○○及共
    同被告甲○○所述收取、發送後所估計獲利金額，扣除支付員
    工薪資總計為1,235,000元（被告乙○○部分360,000元、被告
    丁○○部分420,000元、被告甲○○部分455,000元，總計1,235,
    000元）， 則被告丙○○於本案經營上述簽賭站期間之獲利，
    經本院為有利於被告之認定為估算結果，其犯罪所得應為2,
    125,000元（計算式：2,400,000+960,000-1,235,000＝2,125
    ,000），被告丙○○對此估算亦表示無意見在卷（本院卷第15
    2、162頁）。又被告丙○○於偵查中及本院審理時供稱伊主業
    是投資房地產、建設公司等，兼職做賭博、伊有準備約1,00
    0萬元之現金輸贏、使用現金交易等語（見偵5187卷第201頁
    、偵5619卷第324頁、本院卷第152頁），足見被告丙○○之經
    濟狀況甚佳，竟仍經營賭博簽賭站，藉此謀取不法獲利，本
    院認對其之犯罪所得應予徹底剝奪，方足以杜絕犯罪誘因，
    且無過苛之情形。
　⒋被告乙○○、甲○○、丁○○犯罪所得之沒收：
　⑴被告乙○○、甲○○、丁○○於本件犯行期間各受雇被告丙○○所領
    取之薪資即為其犯罪所得，及如均沒收顯有過苛之虞而分別
    酌減應沒收之犯罪所得之說明如下：
　  按刑法第38條之2第2項規定：宣告前二條之沒收或追徵，有
    過苛之虞、欠缺刑法上之重要性、犯罪所得價值低微，或為
    維持受宣告人生活條件之必要者，得不宣告或酌減之。查被
    告乙○○就其受雇從事本案犯行所獲得之薪水，於偵查中供稱
    ：我每個月薪水3 萬元，總共領過12次等語（偵5187卷第19
    3 頁），是被告乙○○犯本案意圖營利聚眾賭博罪之犯罪所得
    應為36萬元（起訴意旨主張係42萬元，尚有誤會）；被告丁○○就其受雇從事本案犯行所獲得之薪水，於偵查中供稱：我
    每個月薪水35,000元，總共領過12次等語（偵5187卷第185
    頁），是被告丁○○犯本案意圖營利聚眾賭博罪之犯罪所得為
    42萬元，已可認定；被告甲○○於偵查中，自承其受雇在本案
    地下簽賭站之薪水為每月35,000元，已領取13次（偵5187卷
    第125 頁），則其犯本案意圖營利聚眾賭博罪之犯罪所得為
    455,000 元，起訴意旨主張僅42萬元，容有誤會。雖均未扣
    案，然經檢察官聲請宣告沒收及追徵價額，依上說明，本應
    全部宣告沒收並追徵價額，然本院考量⑴被告乙○○係受雇從
    事本案犯行，所支領之薪水為每月3 萬元，尚與一般上班族
    之薪資相差無幾，並未因此獲有高額收入，另考量被告乙○○
    原審陳稱：我目前跟丈夫及2 個目前就讀國小之小孩同住，
    現在在全聯福利中心上班，1 個月收入約2 萬5 千元，須負
    擔家庭支出，支出不敷收入約2 萬餘元等語（原審易498卷
    第98、99頁），佐以被告乙○○於108 年間之勞保投保薪資為
    30,300元，107 年度之財產總額為107,390 元，有勞保投保
    明細（原審簡字卷第97頁）、稅務電子閘門財產所得調件明
    細表（原審簡字卷第124 頁）在卷可參，⑵被告丁○○受雇從
    事本案犯行，所支領之薪水為每月35,000元，與一般上班族
    之薪資並無顯著差異，且未因此獲有高額收入，另考量被告
    丁○○陳稱：我目前跟婆婆、丈夫及2 個目前就讀國小之小孩
    同住，現在從事溫室種植之工作，1 個月收入約1 萬5 千元
    ，須負擔家庭開銷，開銷不敷收入約2 萬餘元等語（原審易
    498 卷第99頁），佐以被告丁○○歷年之勞保投保薪資介於23
    ,100元至25,200元之譜，107 年度之財產總額為0 元，有勞
    保投保明細（原審簡字卷第99、100 頁）、稅務電子閘門財
    產所得調件明細表（原審簡字卷第129 頁）在卷、⑶被告甲○○從事本案犯行，所支領之薪水為每月35,000元，與一般上
    班族之薪資並無顯著差異，且未因此獲有高額收入，另考量
    被告甲○○陳稱：我現在未婚無子女，目前跟母親、胞妹同住
    ，工作是擔任司機，1 個月收入約2 萬4 千元，須負擔家庭
    生活開銷，所賺取之薪水不夠支付開銷等語（原審易498 卷
    第99頁），佐以被告甲○○歷年之勞保投保薪資介於20,008元
    至23,100元之譜，107 年度之財產總額為0 元，有勞保投保
    明細（原審簡字卷第99、101 頁）、稅務電子閘門財產所得
    調件明細表（原審簡字卷第101、102 頁）在卷，被告乙○○
    、甲○○、丁○○均須負擔家計，均有生活負擔，倘就犯罪所得
    全部宣告沒收及追徵價額，對於維持渠等之最低限度生活，
    顯將造成不利影響，即以最有利於被告之方式，依前述說明
    ，認經調節後沒收其等犯罪所得之三分之一比例為宜。是被
    告乙○○應予沒收之未扣案之犯罪所得為120,000元（360,000
    元×1/3 ＝120,000元），被告丁○○應予沒收之未扣案之犯罪
    所得為140,000元（420,000元×1/3 ＝140,000元），被告甲○○應予沒收之未扣案之犯罪所得為151,667元（455,000元×1/
    3 ＝151,667元，小數點以下四捨五入），且均於全部或一部
    不能沒收或不宜執行沒收時，追徵其價額。
　⑵至扣案如附表二所示之物，均為被告甲○○所有，然均非供其
    犯或預備犯本案意圖營利聚眾賭博罪所用之物，業據被告甲○○供述在卷（詳附表二「出處」欄所載），檢察官於起訴書
    亦載稱如附表二所示之扣案物，難認係被告丙○○等4 人所有
    ，且供其等犯賭博罪所用之物，爰不聲請宣告沒收等語，則
    原審就扣案如附表二所示之物，均不予宣告沒收，並無違誤
    ，附此敘明。
  ㈢原審就本案被告丙○○、乙○○、丁○○、甲○○等犯罪所得，逕以⑴
    被告丙○○自承其為本案意圖營利聚眾賭博犯行，獲利約3萬
    元、⑵被告乙○○、丁○○、甲○○於受雇任職本案地下簽賭站之
    期間，被告乙○○已領取之犯罪所得合計為360,000元、被告
    丁○○已領取之犯罪所得合計為420,000元、被告甲○○已領取
    之犯罪所得合計為455,000元，認定渠等之收入不豐，以維
    持最低限度之生活條件為由，將被告乙○○、丁○○、甲○○之犯
    罪所得均酌減為「2萬元」，而予以宣告沒收追徵，然原審
    對於被告丙○○犯罪所得單憑其自述盈虧即為認定，漏未依其
    經營之久暫、持續且期間尚有搬遷處所繼續經營、按時發放
    員工薪資亦無拖欠，且未參考其他共犯所得而詳加調查，已
    有未合；對被告乙○○、丁○○、甲○○犯罪所得之沒收估算，適
    用過苛條款過於寬縱亦有造成剝奪漏洞，有形成犯罪誘因之
    虞，均有未洽，此部分亦為檢察官上訴意旨指摘所及，非無
    理由，原判決既有此部分可議之處，應由本院就原判決關於
    被告丙○○、乙○○、甲○○、丁○○沒收犯罪所得之宣告部分，予
    以撤銷分別改判如主文第二、三、四、五項所示。
據上論斷，應依刑事訴訟法第273條之1第1項、第368條、第369
條第1項前段、第364條，刑法第38條之1 第1 項前段、第3 項、
第38條之2 第2 項，判決如主文。
本案經檢察官蔡少勳提起公訴，檢察官李承桓提起上訴，檢察官
黃朝貴到庭執行職務。
中　　華　　民　　國　　110 　年　　1 　　月　　20　　日
                  刑事第二庭    審判長法　官  陳顯榮
　　　　　　　　　　　　　　　　　　　法　官  陳弘能
　　　　　　　　　　　　　　　　　　　法　官  黃裕堯
以上正本證明與原本無異。
不得上訴。
　　　　　　　　　　　　　　　　　　　書記官  蔡孟芬 
中　　華　　民　　國　　110 　年　　1 　　月　　20　　日
附錄本案論罪科刑法條全文
中華民國刑法第266 條
在公共場所或公眾得出入之場所賭博財物者，處三萬元以下罰金
。但以供人暫時娛樂之物為賭者，不在此限。
當場賭博之器具與在賭檯或兌換籌碼處之財物，不問屬於犯人與
否，沒收之。
中華民國刑法第268 條
意圖營利，供給賭博場所或聚眾賭博者，處三年以下有期徒刑，
得併科九萬元以下罰金。
附表一：被告丙○○之扣案物
編號 扣案物名稱 數量 所有人 備註 出處 扣案地點  1 監視器螢幕（LG廠牌） 1 臺 丙○○ 被告丙○○所有，供犯罪所用，宣告沒收。 偵5187卷第129 至131、198 頁、原審卷 第107 至109 頁。 雲林縣○○鎮○○里○○00號之7 （108 年度保管檢字第539 號3-1 ； 原審卷 第35至41頁）  2 碎紙機（NICELNKSD-9520） 1 臺 丙○○ 被告丙○○所有，供犯罪所用，宣告沒收。 偵5187卷第129 至131、198 頁、 原審卷 第107 至109 頁。   3 影印機（FUJIXEROX Docuprint255 廠牌） 1 臺 丙○○ 被告丙○○所有，供犯罪所用，宣告沒收。 偵5187卷第129 至131、198 頁、 原審卷 第107 至109 頁。   4 影印機（FUJIXEROX Docuprint255 廠牌） 1 臺 丙○○ 被告丙○○所有，供犯罪所用，宣告沒收。 偵5187卷第129 至131、198 頁、 原審卷 第107 至109 頁。   5 監視器主機 1 臺 丙○○ 被告丙○○所有，供犯罪所用，宣告沒收。 偵5187卷第129 至131頁、第198 頁、 原審卷 第107 至109 頁。   6 電腦主機（i-coolTW 廠牌） 2 臺 丙○○ 被告丙○○所有，供犯罪所用，宣告沒收。 偵5187卷第129 至131、198 頁、 原審卷 第107 至109 頁。   7 電腦主機（Vision至睿廠牌） 1 臺 丙○○ 被告丙○○所有，供犯罪所用，宣告沒收。 偵5187卷第129 至131、198 頁、 原審卷 第107 至109 頁。   8 電腦主機（i-coolTW 廠牌） 3 臺 丙○○ 被告丙○○所有，供犯罪所用，宣告沒收。 偵5187卷第129 至131、198 頁、 原審卷 第107 至109 頁。   9 電腦螢幕（Asus華碩廠牌） 3 臺 丙○○ 被告丙○○所有，供犯罪所用，宣告沒收。 偵5187卷第129 至131、198 頁、 原審卷 第107 至109 頁。  10 電腦螢幕（VicewSonic廠牌 ） 1 臺 丙○○ 被告丙○○所有，供犯罪所用，宣告沒收。 偵5187卷第129 至131、198 頁、 原審卷 第107 至109 頁。  11 噴墨黑色印表機（EPSON M105廠牌） 1 臺 丙○○ 被告丙○○所有，供犯罪所用，宣告沒收。 偵5187號卷第129 至131 頁、第198 頁、 原審卷 第107 至109 頁。  12 掃描傳真機（Avision AV5400廠牌） 1 臺 丙○○ 被告丙○○所有，供犯罪所用，宣告沒收。 偵5187卷第129 至131、198 頁、 原審卷 第107 至109 頁。  13 監視器鏡頭 4 個 丙○○ 被告丙○○所有，供犯罪所用，宣告沒收。 偵5187卷第129 至131、198 頁、 原審卷 第107 至109 頁。  14 鍵盤、滑鼠組 4 個 丙○○ 被告丙○○所有，供犯罪所用，宣告沒收。 偵5187卷第129 至131、198 頁、 原審卷 第107 至109 頁。  15 網路分享器 3 臺  丙 ○○ 被告丙○○所有，供犯罪所用，宣告沒收。 偵5187卷第129 至131、198 頁、 原審卷 第107 至109 頁。  16 電信轉接盒 1 個 丙○○ 被告丙○○所有，供犯罪所用，宣告沒收。 偵5187卷第129 至131、198 頁、 原審卷 第107 至109 頁。  17 監視器網路分享器（DRAY-TEKVigor2960廠牌） 1 臺 丙○○ 被告丙○○所有，供犯罪所用，宣告沒收。 偵5187卷第129 至131、198 頁、 原審卷 第107 至109 頁。  18 D-LINK網路路由器（DES-1016D 廠牌） 1 臺 丙○○ 被告丙○○所有，供犯罪所用，宣告沒收。 偵5187卷第129 至131、198 頁、 原審卷 第107 至109 頁。  19 網路分享器 1 臺 丙○○ 被告丙○○所有，供犯罪所用，宣告沒收。 偵5187卷第129 至131、198 頁、 原審卷 第107 至109 頁。  20 無線電話 2 支 丙○○ 被告丙○○所有，供犯罪所用，宣告沒收。 原審易498 卷第98頁。  21 電子計算機 2 臺 丙○○ 被告丙○○所有，供犯罪所用，宣告沒收。 偵5187卷第129 至131、198 頁、 原審卷 第107 至109 頁。  22 雲端密碼含SIM 卡（號碼0000-000000 ） 1 張 丙○○ 被告丙○○所有，供犯罪所用，宣告沒收。 偵5187卷第129 至131、198 頁、 原審卷 第107 至109 頁。  23 下線組頭對帳單 1 張 丙○○ 被告丙○○所有，供犯罪所用，宣告沒收。 偵5187卷第129 至131、198 頁、 原審卷 第107 至109 頁。  24 傳真下注單 1 包 丙○○ 被告丙○○所有，供犯罪所用，宣告沒收。 偵5187卷第129 至131、198 頁、 原審卷 第107 至109 頁。  25 QR  code貼紙 1 箱 丙○○ 被告丙○○所有，供犯罪所用，宣告沒收。 偵5187卷第129 至131、198 頁、 原審卷 第107 至109 頁。  26 乙○○取貨紙盒 1 個 丙○○ 被告丙○○所有，供犯罪所用，宣告沒收。 偵5187卷第129 至131、198 頁、 原審卷 第107 至109 頁。  
附表二：被告甲○○之扣案物
編號 扣案物名稱 數量 所有人 備註 出處 扣案地點  1 現金49萬3,200元 新臺幣 甲○○ 與本案犯行無涉，不予宣告沒收。 原審卷 第108 頁 雲林縣○○市○○路0 段000 號（108 年度保管檢字第539 號3-2、3-3 ； 原審卷 第43至47頁）  2 點鈔機 1 臺 甲○○ 與本案犯行無涉，不予宣告沒收。 原審卷 第108 頁   3 中國信託商業銀行存摺（含提款卡1張） 2 本 甲○○ 與本案犯行無涉，不予宣告沒收。 原審卷 第108 頁   4 麥寮鄉農會存摺 1 本 甲○○ 與本案犯行無涉，不予宣告沒收。 原審卷 第108 頁   5 土庫鎮農會存摺 1 本 甲○○ 與本案犯行無涉，不予宣告沒收。 原審卷 第108 頁   6 臺西鄉農會存摺 1 本 甲○○ 與本案犯行無涉，不予宣告沒收。 原審卷 第108 頁   7 中華郵政存簿儲金簿 1 本 甲○○ 與本案犯行無涉，不予宣告沒收。 原審卷 第108 頁   8 台北富邦商業銀行提款卡 1 張 甲○○ 與本案犯行無涉，不予宣告沒收。 原審卷 第108 頁   9 鑰匙（含遙控器） 2 支 甲○○ 與本案犯行無涉，不予宣告沒收。 原審卷 第108 頁  10 iPhone廠牌行動電話（搭配門號0000000000號SIM 卡1張） 1 支 甲○○ 與本案犯行無涉，不予宣告沒收。 原審卷 第109 頁